【裁判字號】    98,訴,328
【裁判日期】    980325
【裁判案由】    違反毒品危害防制條例
【裁判全文】
臺灣彰化地方法院刑事判決               98年度訴字第328號
公  訴  人  臺灣彰化地方法院檢察署檢察官
被      告  甲○○
                    （現於臺灣彰化監獄執行中）
上列被告因違反毒品危害防制條例案件，經檢察官提起公訴（98
年度毒偵字第56號），本院依簡式審判程序判決如下：
    主  文
甲○○施用第一級毒品，累犯，處有期徒刑柒月。
    事  實
一、甲○○前因施用毒品案件，經本院裁定送觀察、勒戒後，因
    評定認有繼續施用毒品傾向，復以89年度毒聲字第5493號裁
    定令入戒治處所施以強制戒治，嗣經裁定停止戒治，所餘期
    間付保護管束，於民國90年11月27日保護管束期滿執行完畢
    ，並由臺灣彰化地方法院檢察署檢察官以90年度戒毒偵字第
    1810、1811、1812號為不起訴處分確定；復於上開強制戒治
    執行完畢釋放後5 年內，因施用毒品案件，經本院以92年度
    訴字第748 號判決處有期徒刑8 月確定。又因施用毒品案件
    ，經臺灣高等法院臺中分院以94年度上訴字第1521號判決處
    有期徒刑10月確定；另因施用毒品及詐欺案件，經本院以95
    年度訴字第57號、95年度簡字第130 號判決分別處有期徒刑
    1 年1 月、3 月確定，上開三案經送監接續執行，後二案並
    經減刑及定應執行刑，甫於96年7 月16日縮刑期滿執行完畢
    。仍不知警惕，復基於施用第一級毒品海洛因之犯意，於97
    年12月5 日中午12時30分許，在其位於彰化縣員林鎮○○○
    街42巷5 號住處內，將海洛因摻水混合後，以注射針筒注射
    體內之方式，施用海洛因1 次。嗣於97年12月6 日上午11時
    50分許，因另案通緝，在彰化縣員林鎮○○路與和平東街口
    為警緝獲，甲○○在有偵查犯罪職權之機關或個人發覺其犯
    罪前，自動向彰化縣警察局員林分局警員鄭天財等人自首其
    上開施用第一級毒品犯行，主動接受裁判。
二、案經彰化縣警察局員林分局報告臺灣彰化地方法院檢察署檢
    察官偵查起訴。
    理  由
一、被告甲○○所涉為死刑、無期徒刑、最輕本刑為3 年以上有
    期徒刑或高等法院管轄第一審案件以外之罪，並於本院行準
    備程序時就被訴事實為有罪之陳述，本院合議庭依刑事訴訟
    法第273 條之1 第1 項規定，裁定改由受命法官獨任行簡式
    審判程序，先予敘明。
二、按毒品危害防制條例就施用毒品者，僅限於「初犯」及「5
    年後再犯」二種情形，始應先經觀察、勒戒或強制戒治程序
    。倘被告於5 年內已再犯，經依法追訴處罰，縱其第3 次（
    或第3 次以上）再度施用毒品之時間，在初犯經觀察、勒戒
    或強制戒治執行完畢釋放5 年以後，已不合於「5 年後再犯
    」之規定，且因已於「5 年內再犯」，顯見其再犯率甚高，
    原實施觀察、勒戒或強制戒治，已無法收其實效，即應依毒
    品危害防制條例第10條處罰（參照最高法院95年度第7 次、
    97年度第5 次刑事庭會議決議意旨）。本件被告前因施用毒
    品案件，經本院以89年度毒聲字第5493號裁定令入戒治處所
    施以強制戒治，嗣經裁定停止戒治，所餘期間付保護管束，
    於90年11月27日保護管束期滿執行完畢，並由臺灣彰化地方
    法院檢察署檢察官以90年度戒毒偵字第1810、1811、1812號
    為不起訴處分確定，復於上開強制戒治執行完畢釋放後5 年
    內，因施用毒品案件，經本院以92年度訴字第748 號判決處
    有期徒刑8 月確定等情，有臺灣高等法院被告前案紀錄表、
    臺灣高等法院在監在押全國紀錄表在卷可憑，是被告曾於強
    制戒治執行完畢釋放後，5 年內再犯毒品危害防制條例第10
    條之罪，並經法院判處罪刑確定，復為本件施用第一級毒品
    之犯行經警查獲，依上開說明，自與前揭條例第20條第3 項
    之規定僅得適用於「5 年後再犯」之情形不符，本件公訴人
    逕行起訴，並無不合。
三、上揭犯罪事實業據被告於警詢、檢察事務官詢問及本院審理
    時坦承不諱（見偵卷第3 、16頁、本院98年3 月11日準備程
    序及審判筆錄），經查：
  (一)被告為警所採集之尿液，經檢驗呈可待因及嗎啡陽性反應，
    有彰化縣警察局員林分局委託檢驗尿液代號與真實姓名對照
    認證單、詮昕科技股份有限公司濫用藥物尿液檢驗報告各乙
    紙附卷可稽（見偵卷第5 、6 頁），足認被告上開自白與事
    實相符。
  (二)另按刑法第62條所謂「發覺」，固非以有偵查犯罪職權之機
    關或人員確知其人犯罪無誤為必要，而於對其發生嫌疑時，
    即得謂為已發覺；但此項對犯人之嫌疑，仍須有確切之根據
    得為合理之可疑者，始足當之，若單純主觀上之懷疑，要不
    得謂已發生嫌疑（最高法院72年臺上字第641 號判例意旨參
    照）。本案被告係於97年12月6 日，因另案通緝為警緝獲時
    ，在有偵查犯罪職權之機關或個人發覺其本案犯罪前，自動
    向彰化縣警察局員林分局警員鄭天財等人自首其上開施用第
    一級毒品犯行，此有彰化縣警察局員林分局林厝派出所97年
    12 月6日第1 次調查筆錄、本院電話記錄表各1 份附卷可稽
    （見偵卷第3 頁、本院卷第19頁），足認被告確係在警員未
    發現有確切之根據得為合理懷疑其本次施用毒品犯行前，即
    主動供述其施用第一級毒品海洛因，自係符合自首之要件無
    誤。
  (三)綜上，本案事證明確，被告犯行洵堪認定，應依法論科。
四、按海洛因為毒品危害防制條例第2 條第2 項第1 款所規定之
    第一級毒品，被告施用海洛因之行為，核係犯毒品危害防制
    條例第10條第1 項施用第一級毒品罪。被告為供施用而持有
    毒品之低度行為，應為施用之高度行為所吸收，不另論罪。
    被告前因施用毒品案件，經臺灣高等法院臺中分院以94年度
    上訴字第1521號判決處有期徒刑10月確定；另因施用毒品及
    詐欺案件，經本院以95年度訴字第57號、95年度簡字第130
    號判決分別處有期徒刑1 年1 月、3 月確定，上開三案經送
    監接續執行，後二案並經減刑及定應執行刑，甫於96年7 月
    16日縮刑期滿執行完畢，有臺灣高等法院被告前案紀錄表可
    稽，被告於有期徒刑執行完畢後5 年內又故意再犯本案之罪
    ，為累犯，應依刑法第47條第1 項規定，加重其刑。被告對
    有偵查犯罪職權之機關或個人未發覺之本案犯行，自首而接
    受裁判，已如前述，爰依刑法第62條前段規定，減輕其刑，
    並依法先加後減之。爰審酌被告曾因施用毒品經送觀察、勒
    戒及強制戒治，仍未知警惕，再犯本案之罪，足見其雖經觀
    察、勒戒及強制戒治等治療程序，仍未徹底戒除惡習遠離毒
    害，顯未能善體國家設置觀察、勒戒及戒治機構，協助毒品
    施用者戒除毒害之良法美意，惟念及施用毒品本質上係戕害
    自身健康之行為，尚未嚴重破壞社會秩序或侵害他人權益，
    暨其犯罪之動機、目的、所生危害及犯罪後坦承犯行，態度
    良好等一切情狀，量處如主文所示之刑，以示懲儆。
據上論斷，應依刑事訴訟法第273 條之1 第1 項、第299 條第1
項前段，毒品危害防制條例第10條第1 項，刑法第11條前段、第
47條第1 項、第62條前段，判決如主文。
本案經檢察官蔡曉崙到庭執行職務。
中    華    民    國    98    年    3    月    25    日
                  刑事第一庭  法  官  楊舒嵐
以上正本證明與原本無異。
如不服本判決應於收受判決後10日內，向本院提出上訴書狀，並
應敘述具體理由; 其未敘述上訴理由者，應於上訴期間屆滿後20
日內向本院補提理由書（均須按他造當事人之人數附繕本）「切
勿逕送上級法院」。
中    華    民    國    98    年    3     月    25    日
                              書記官  陳如玲
附錄論罪科刑法條：
毒品危害防制條例第10條第1項
施用第一級毒品者，處 6 月以上 5 年以下有期徒刑。


司法院資訊處製作；財團法人民間司法改革基金會備份。
